【裁判字號】    90,台聲,115
【裁判日期】    900316
【裁判案由】    交還土地等
【裁判全文】
最高法院民事裁定                                  九十年度台聲字第一一五號
    聲  請  人  乙○○
                丙○○
                丁○○
                戊○○
右聲請人因與甲○○等間請求交還土地等事件，對於中華民國八十九年九月二十一日
本院裁定（八十九年度台再字第七二號），聲請再審，本院裁定如左：
    主  文
聲請駁回。
聲請訴訟費用由聲請人負擔。
    理  由
按聲請人聲請再審，應依民事訴訟法第五百零七條準用第五百零一條第一項第四款規
定表明再審理由。此為必須具備之程式。所謂表明再審理由，必須指明確定裁判有如
何合於再審理由之具體情事，始為相當。倘僅就前訴訟程序確定判決為爭執，而未就
再審判決有何條款之再審事由為具體表明者，尚難謂已合法表明再審理由。又民事訴
訟法第四百九十六條第一項第一款所謂適用法規顯有錯誤，係指確定裁判所適用之法
規，顯然不合於法律規定，或與司法院現尚有效及大法官會議解釋或本院現尚有效之
判例顯然違反者而言。查本件聲請人對本院八十八年度台上字第一九五三號確定判決
以有民事訴訟法第四百九十六條第一項第一款提起再審之訴，本院八十九年度台再字
第一三判決略以：相對人甲○○等於前訴訟程序第一審審理中，已指明：系爭土地為
國有，管理機關為財政部國有財產局，高雄縣政府非系爭土地之所有權人，自無物上
請求權可言，聲請人所代位者，為其債務人高雄縣政府所無之權利，則其請求即無理
由（見前訴訟程序一審卷五四頁反面、五五頁正面）；國有財產局在七月已發函給縣
政府，不讓縣政府管理，聲請人無權代位（見同卷一二三頁反面）等語。而聲請人於
其證據爭執狀中，陳稱：六十四年間，系爭土地登記為國有，南區辦事處並委託高雄
縣政府代管，高雄縣政府於代管期間，出租於伊云云（見同卷一二四頁反面），自屬
對他造主張不利於己之事實予以自認。按當事人主張之事實，經他造於準備書狀內或
言詞辯論時或在受命法官、受託法官前自認者，無庸舉證，民事訴訟法第二百七十九
條第一項定有明文，參以本院二十六年上字第八○五號判例，原確定判決據以認前訴
訟程序第二審認定（財政部國有財產局）南區辦事處為系爭土地委託管理契約之委託
人，於法並無違誤，（財政部國有財產局）南區辦事處代表國家管理公產，依委託管
理要點將系爭土地委託與高雄縣政府管理，係屬私法上契約關係，而委任契約依民法
第五百四十九條第一項之規定，得隨時終止，是（財政部國有財產局）南區辦事處終
止與高雄縣政府之委任契約，於法有據，難謂權利濫用。高雄縣政府於終止委託管理
契約前之八十五年四月二十九日核准與聲請人就系爭土地所訂立之租地造林契約，高
雄縣政府已喪失出租人之身分，是聲請人欲代位高雄縣政府行使物上請求權，於法無
據，原確定判決維持前訴訟程序第二審判決，並無適用法規顯有錯誤之情事云云，因
而判決駁回該再審之訴，無涉財政部六十四年四月十七日台財產南一字第二二六二號
函之問題。聲請人對本院八十九年度台再字第一三判決以有民事訴訟法第四百九十六
條第一項第一款所定事由再行提起再審之訴，經核其再審訴狀所表明之再審理由，無
非說明其對於前本院八十八年度台上字第一九五三號訴訟程序確定判決不服之理由，
對於本院八十九年度台再字第一三號再審判決究有何再審之具體事由，則未據敘明，
本院八十九年度台再字第七二號裁定因認其再審之訴為非合法，依首揭規定，駁回其
再審之訴，經核適用法規並無顯然不合於法律規定或與司法院現尚有效及大法官會議
解釋或本院現尚有效之判例違反之情事，自難謂適用法規顯有錯誤，聲請人對之聲請
再審，非有理由。
據上論結，本件聲請應予駁回。並依民事訴訟法第九十五條、第七十八條，裁定如主
文。
中      華      民      國     九十     年      三      月     十六     日
                              最高法院民事第六庭
                                  審判長法官  吳  正  一
                                        法官  劉  福  來
                                        法官  葉  勝  利
                                        法官  高  孟  焄
                                        法官  曾  煌  圳
      右正本證明與原本無異
                                              書  記  官
中      華      民      國     九十     年      四      月      九      日


司法院資訊處製作；財團法人民間司法改革基金會備份。
